【裁判字號】    95,交簡上,40
【裁判日期】    951222
【裁判案由】    
【裁判全文】
臺灣基隆地方法院刑事判決            95年度交簡上字第40號
上  訴  人
即  被  告  丙○○
上列上訴人因過失傷害案件，不服本院簡易庭民國95年8月31日
95 年度基交簡字第274號第一審判決（聲請簡易判決處刑書案
號：臺灣基隆地方法院檢察署94年度偵字第968號）提起上訴，
本院管轄之第二審合議庭判決如下：
        主  文
上訴駁回。
丙○○緩刑貳年。
        事實及理由
一、本件事實及理由均引用如附件所示之本院基隆簡易庭第一審
    判決書所載之事實及理由。另補充如下：經本院調查之結果
    本件第一時間到場處理之警員並非第一審法院所傳喚之交通
    警員陳文良、孫國賢，是以，第一審法院於審理時傳喚該二
    員警以調查自首，自有未洽，本院於審理時傳喚第一時間到
    場處理之警員即基隆市警察局第四分局中華路派出所警員吳
    朝陽，其本證稱已經忘記本件係在場之被告丙○○與告訴人
    乙○○何人先向其報告肇事人為何人，經本院命被告與證人
    即告訴人二人當庭對證，其二人均陳稱是吳朝陽警員向被告
    和告訴人收證件，然後就問何人肇事，是被告先回答，是被
    告肇事等語，證人吳朝陽繼證稱「應該先問丙○○，因為我
    先抄被告的資料在我的筆記本，應該如他們二人所言。」等
    語，由是可知被告係在有偵查犯罪職權之公務員知悉犯罪人
    之前即向警員吳朝陽報告其肇事，並接受裁判，自符自首之
    要件。本院調查此一事項之結論與第一審法院之認定結果初
    無二致。
二、原審核被告所為，係犯刑法第284條第1項前段之過失傷害罪
    ，並因被告犯後自首依修正前同法第62條前段之規定減輕其
    刑，除引用該等法條外，並適用修正前刑法第41條第1項前
    段，刑法施刑法第1條之1、廢止前罰金罰鍰提高標準條例第
    2條規定，而判處被告拘役30日，如易科罰金以銀元300元即
    新台幣900折算1日，其認事、用法均無違誤，量刑亦未違反
    比例原則。上訴人即被告指其因為欲與告訴人於第二審審理
    期間和解，以為本件上訴，並指摘原判決不當，核無理由，
    應予駁回。末以，被告前未受有徒刑以上刑之宣告，此有台
    灣高等法院被告前案紀錄表一紙可參，其經此次罪刑宣告之
    教訓，信無再犯之虞，被告且於本院審理期間與告訴人達成
    和解，有和解書1紙附卷可憑，並經告訴人當庭陳述在案；
    又本件犯罪在新法施行前，新法施行後，緩刑之宣告，應適
    用新法第74條之規定，最高法院95年度第8次刑事庭會議參
    照，是應依修正後刑法第74條第1項第1款之規定，宣告緩刑
    ，以啟自新。
據上論斷，應依刑事訴訟法第455條之1第3項、第368條、第373
條，刑法第74條第1項第1款，判決如主文。
本案經檢察官丁○○到庭執行職務
中    華    民    國    95    年    12    月    22    日
                  刑事第四庭審判長法    官  鄭景文
                                  法    官  王美婷
                                  法    官  曾雨明
以上正本證明與原本無異。
本件不得上訴。
中    華    民    國    96    年    1     月    5     日
                                  書 記 官  王靜敏
附件：
臺灣基隆地方法院刑事簡易判決       95年度基交簡字第274號
聲  請  人  臺灣基隆地方法院檢察署檢察官
被      告  丙○○  女  33歲（民國○○年○月○○日生）
                    住基隆市○○區○○路164巷34號2樓
                    身分證統一編號：Ｚ000000000號
上列被告因過失傷害案件，經檢察官聲請以簡易判決處刑（95年
度偵字第968 號），本院判決如下：
    主      文
丙○○因過失傷害人，處拘役拾日，如易科罰金，以銀元佰
元即新臺幣玖佰元折算壹日。
    事實及理由
一、本件犯罪事實、證據，除引用檢察官聲請簡易判決處刑書（
    以下簡稱「聲請書」）之記載（詳如附件），並補充暨更正
    如下：
    本案車禍發生時間，應係民國95年1 月4 日中午12時45分左
    右（「聲請書」僅略載為95年1 月4 日某時）；告訴人乙○
    ○因本案車禍所受傷害，應更正為係「右小腿擦傷（2X4 公
    分）、右腰及大腿（6X7 公分）挫傷」（「聲請書」誤載為
    「左大腿擦傷併瘀青及左小腿擦傷」）。
二、論罪科刑：
  (一)核被告丙○○所為，係犯刑法第二百八十四條第一項前段之
    過失傷害罪。查刑法第二百八十四條第一項前段之規定（以
    下均簡稱「本法」）本身，無論觀其構成要件，抑其法律效
    果，固因俱無變動，而無法律變更暨新舊法律比較之可言（
    參見下列【附註】）；惟因刑法第二百八十四條第一項前段
    之罰金刑僅規定「（新臺幣）五百元以下罰金」，是其最低
    數額之宣告，即應回歸適用刑法第三十三條第五款之總則規
    定限制。又被告行為後，刑法第三十三條第五款所定之罰金
    刑最低數額，業於94年2 月2 日修正公布，並自95年7 月1
    日開始施行；茲依修正前刑法第三十三條第五款「罰金：（
    銀元）1 元以上。」暨現行法規所定貨幣單位折算新臺幣條
    例第二條所定折算比例而為換算，本法之罰金最低額度本應
    為銀元1 元即新臺幣3 元。乃依修正後刑法第三十三條第五
    款規定，即「罰金：新臺幣1,000 元以上，以百元計算之。
    」本法之罰金最低額度業已提高為新臺幣1,000 元。據此而
    為比較適用，修正後刑法第三十三條第五款之規定，顯然較
    不利於被告，本諸刑法第二條第一項所揭櫫之「從舊從輕」
    原則，本法有關罰金刑之宣告，自仍應適用修正前刑法第三
    十三條第五款規定，以銀元1 元即新臺幣3 元為其所得宣告
    之最低數額（最高法院95年度第八次刑事庭會議決議三(一)1.
    參照）。
    【附註】
    按為呼應刑法第三十三條第五款之修正，刑法施行法第一條
    之一第一項雖規定「中華民國九十四年一月七日刑法修正施
    行後，刑法分則編所定罰金之貨幣單位為新臺幣。」（95年
    6 月14日制定公布，並因配合刑法之修正施行，依刑法施行
    法第十條、第十條之一規定，自95年7 月1 日開始施行）；
    然考量刑法新制施行以後，刑法分則編所定罰金已無「罰金
    罰鍰提高標準條例」及「現行法規所定貨幣單位折算新臺幣
    條例」之適用，為使罰金數額趨於一致，避免新舊法律之比
    較適用，刑法施行法第一條之一第二項遂規定「九十四年一
    月七日刑法修正時，刑法分則編未修正之條文定有罰金者，
    自九十四年一月七日刑法修正施行後，就其所定數額提高為
    三十倍。但七十二年六月二十六日至九十四年一月七日新增
    或修正之條文，就其所定數額提高為三倍。」即在95年6 月
    30日以前，刑法分則編所定罰金之貨幣單位固為銀元，且部
    分條文亦應適用罰金罰鍰提高標準條例第一條前段規定提高
    倍數；且自95年7 月1 日以後，刑法分則編所定罰金之貨幣
    單位則為新臺幣，並應一律依刑法施行法第一條之一第二項
    規定，提高其倍數為三倍或三十倍不等。惟經互為折算結果
    ，無論新制施行前、後，刑法分則編所定罰金數額之內涵實
    無不同；即刑法分則編有關罰金刑之貨幣單位，雖已由「銀
    元」改為「新臺幣」，然法院所得判處之罰金最高數額實並
    無二致，即所涉刑罰之實質內涵俱未變更。是自95年7 月1
    日起，刑法分則編所定條文雖應一律適用刑法施行法第一條
    之一之規定，然此既非法律變更，亦核無新舊法律比較適用
    之問題。
  (二)查被告肇事後，仍停留現場，並於員警尚未查悉肇事人身分
    以前，主動向據報前往現場處理之員警坦承肇事，並表示願
    意接受裁判。此均據證人陳文良、孫國賢即據報到場處理之
    員警結證在卷。核其情節，尚與「自首」之規定相符。惟被
    告行為及自首後，刑法有關「自首」之規定，亦併於94年2
    月2 日修正公布，並自95年7 月1 日開始施行；茲依修正前
    刑法第六十二條規定，自首乃「必減輕其刑」，惟依修正後
    刑法第六十二條規定，自首不過「得減輕其刑」而已。據此
    而為比較適用，修正後刑法第六十二條之規定，顯然較不利
    於被告，本諸刑法第二條第一項所揭櫫之「從舊從輕」原則
    ，本案自仍應適用修正前之自首減刑規定。爰依修正前刑法
    第六十二條規定，減輕其刑（最高法院95年度第八次刑事庭
    會議決議六(三)1.參照）。即有期徒刑減輕者，應依刑法第六
    十七條規定，就其最高度及最低度同減之；拘役減輕者，應
    依刑法第六十八條規定，僅減輕其最高度；至其罰金刑減輕
    部分，則因本法罰金刑查有修正前刑法第三十三條第五款規
    定之適用（參見前述(一)），參照刑法第六十七條、第六十八
    條有關罰金加減方法修正理由：「修正前刑法第三十三條第
    五款現定，罰金為銀元1 元以上，既已經修正為新臺幣1,00
    0 元以上，當不致因加減其最低度而產生不滿1 元之零數，
    是自應與有期徒刑相同，許其最高度及最低度同加減之。」
    暨新舊法比較應就罪刑有關共犯、未遂犯、想像競合犯、牽
    連犯、連續犯、結合犯，以及累犯加重、自首減輕暨其他法
    定加減原因與加減例等一切情形，綜其全部罪刑之結果而為
    比較（最高法院95年度第八次刑事庭會議決議一(四)參照），
    自應併適用修正前刑法第六十八條規定，僅減輕其最高度。
  (三)刑之酌科：
  1.本院審酌被告肇事情節，告訴人所受損害，被告肇事迄今，
    未曾試圖與告訴人達成和解，瀰補告訴人所受損害，及其犯
    罪動機、目的、手段、過失程度等一切情狀，量處如主文所
    示之刑。
  2.按易刑處分，即易科罰金之折算標準、易服勞役之折算標準
    及期限，於新法施行後，亦應為新舊法律之比較適用（最高
    法院95年度第八次刑事庭會議決議三(二)參照）。查被告行為
    後，刑法第四十一條規定業於94年1 月7 日經三讀修正，於
    94年2 月2 日經總統公布，並自95年7 月1 日起開始施行。
    茲依修正前刑法第四十一條第一項前段規定：「犯最重本刑
    為五年以下有期徒刑以下之刑之罪，而受六個月以下有期徒
    刑或拘役之宣告，因身體、教育、職業、家庭之關係或其他
    正當事由，執行顯有困難者，得以一元以上三元以下折算一
    日，易科罰金」，暨修正前罰金罰鍰提高標準條例第二條前
    段規定（業因配合刑法修正而經公告刪除）：「依刑法第四
    十一條易科罰金或第四十二條第二項易服勞役者，均就其原
    定數額提高為一百倍折算一日」，被告行為時之易科罰金折
    算標準，本應以銀元300 元折算1 日，經以現行法規所定貨
    幣單位折算新臺幣條例第二條規定之折算比例，換算其單位
    幣值為新臺幣，即應以新臺幣900 元折算1 日。較之95年7
    月1 日修正施行之刑法第四十一條第一項前段規定：「犯最
    重本刑為五年以下有期徒刑以下之刑之罪，而受六個月以下
    有期徒刑或拘役之宣告者，得以新臺幣一千元、二千元或三
    千元折算一日，易科罰金」，修正前之折算標準顯然較有利
    於被告，按諸首開說明，本件自應適用修正前刑法第四十一
    條第一項前段暨修正前罰金罰鍰提高標準條例第二條規定，
    併諭知如主文所示之易科罰金折算標準。
三、依刑事訴訟法第四百四十九條第一項、第四百五十四條第二
    項，刑法二條第一項、第二百八十四條第一項前段、修正前
    刑法第六十二條、修正前刑法第四十一條第一項前段，刑法
    施行法第一條之一，修正前罰金罰鍰提高標準條例第二條，
    現行法規所定貨幣單位折算新臺幣條例第二條，逕以簡易判
    決處刑如主文。
如不服本判決，得自收受送達之日起10日內，向本院提起上訴。
中    華    民    國    95    年    8     月    31    日
                  基隆簡易庭法  官  王慧惠
右正本證明與原本無異。
如不服本判決，應於判決送達後10日內，向本院提出上訴書狀，
上訴於本院合議庭，並按他造當事人之人數附具繕本。
中    華    民    國    95    年    8     月    31    日
                            書記官  王一芳
附錄論罪法條：
刑法第284條第1項前段
因過失傷害人者，處 6 月以下有期徒刑、拘役或 5 百元以下罰
金，致重傷者，處1年以下有期徒刑、拘役或5百元以下罰金。
附件：
臺灣基隆地方法院檢察署檢察官聲請簡易判決處刑書
                                       95年度偵字第968號
    被      告  丙○○  女  33歲（民國○○年○月○○日生）
                        住基隆市○○區○○路164巷34號2樓
                        身分證統一編號：Ｚ000000000號
上列被告因過失傷害案件，業經偵查終結，認為宜聲請以簡易判
決處刑，茲將犯罪實及證據並所犯法條分敘如下：
         犯罪事實
一、丙○○於民國95年1月4日某時，駕駛車牌號碼9479-FE號自
    小客車，沿國道3號高速公路，往其位在基隆市○○區○○
    路164巷34號2樓住所方向行駛，在行經國道3號高速公路中
    和交流道，欲左轉基隆市○○路往南行駛時，原應注意轉彎
    車應讓直行車先行。而依當時天氣晴，日間自然光線，路面
    柏油舖裝，乾燥無缺陷，又無障礙物，視距良好，並無不能
    注意之情事。詎丙○○竟疏於注意，未禮讓由乙○○所騎乘
    ，沿基隆市○○路直行，往北行駛之車牌號碼DIB-582號輕
    型機車先行，致其所駕駛之自小客車前方保險桿撞及乙○○
    騎乘之輕型機車右側，使乙○○人車倒地受有左大腿擦傷併
    瘀青及左小腿擦傷等傷害。
二、案經告訴人乙○○訴由基隆市警察局第四分局報告偵辦。
         證據並所犯法條
一、上開事實，訊據被告丙○○均自白不諱，核與告訴人乙○○
    於警詢中指訴之情節大致相符，並有行政院衛生署基隆醫院
    驗傷診斷書2紙，與道路交通事故現場圖、道路交通事故調
    查表(一)、道路交通事故現場圖(二)、告訴及被告之基隆市○○
    ○道路交通事故談話紀錄表、道路交通事故補充資料(二)各1
    份，暨現場及肇事車輛照片6幀在卷可資佐證。按汽車行經
    岔路口，轉彎車應讓直行車先行，道路交通安全規則第102
    條第1項第6款定有明文。經查，依本案發生當時，天氣晴，
    日間自然光線，路面柏油舖裝，乾燥無缺陷，又無障礙物，
    視距良好，並無不能注意之情事，被告駕駛自小客車竟疏於
    注意及此，以致肇事，其駕駛行為顯有過失。其次，告訴人
    乙○○因本件道路交通事故受有左大腿擦傷併瘀青及左小腿
    擦傷等傷害，行政院衛生署基隆醫院驗傷診斷書2紙在卷可
    稽，伊所受傷害與被告之過失行為應有因果關係。從而，本
    案事證己臻明確，被告之自白堪信與事實相符，其過失傷害
    犯嫌，洵堪認定。
二、核被告所為，係犯刑法第284條第1項前段之過失傷害罪嫌，
    請依法論科。
三、依刑事訴訟法第451條第1項聲請逕以簡易判決處刑。
     此致
臺灣基隆地方法院基隆簡易庭
中    華    民    國    95    年    7     月    11    日
                               檢 察 官  甲 ○ ○
本件正本證明與原本無異
中    華    民    國    95    年    7     月    20    日
                               書 記 官  王 建 龍
附錄參考法條：
中華民國刑法第284條第1項（過失傷害罪）
     因過失傷害人者，處6月以下有期徒刑、拘役或5百元以下罰
     金，致重傷者，處1年以下有期徒刑、拘役或5百元以下罰金
     。
附記事項：本件係依刑事訴訟法簡易程序辦理，法院簡易庭得不
傳喚被告、輔佐人、告訴人、告發人等出庭即以簡易判決處刑；
被告、被害人、告訴人等對告訴乃論案件如已達成民事和解而要
撤回告訴或對非告訴乃論案件認有受傳喚到庭陳述意見之必要時
，請即另以書狀向簡易法庭陳述或請求傳訊。


司法院資訊處製作；財團法人民間司法改革基金會備份。
